最高法院刑事判決                              八十八年度台上字第三八○六號
    上  訴  人  丙○○
                乙○○
                甲○○
右上訴人等因違反槍砲彈藥刀械管制條例案件，不服台灣高等法院台南分院中華民國
八十八年四月八日第二審判決（八十八年度上訴字第三四五號，起訴案號：台灣台南
地方法院檢察署八十七年度偵字第一四五五二、一四七九六號），提起上訴，本院判
決如左：
    主  文
原判決撤銷，發回台灣高等法院台南分院。
    理  由
本件原判決撤銷第一審判決，改判依想像競合犯及牽連犯關係，從一重論處上訴人丙
○○、乙○○、甲○○共同未經許可，持有可發射子彈具有殺傷力之改造手槍罪刑，
固非無見。
惟查：(一)有罪判決書之事實一欄，為適用法律之根據，故凡於適用法律有關之事實，
必須詳為記載，始足為論罪科刑之基礎，倘事實欄已有及，而理由內未加說明，是
為理由不備，若理由已加說明，而事實欄無此記載，則理由失其依據，均足構成撤銷
之原因。原判決於理由三內說明「查丙○○前曾犯妨害自由罪（經判處有期徒刑八月
確定）、脫逃罪（經判處有期徒刑六月確定）、妨害公務罪（經判處有期徒刑八月確
定）、竊盜罪（經判處有期徒刑六年，減為有期徒刑三年確定）、竊盜罪（經判處有
期徒刑九月確定）、竊盜罪（經判處有期徒刑二年六月，減為有期徒刑一年三月，又
減為七月又十五日確定）、盜匪罪（經判處有期徒刑十二年確定，刑期至民國九十二
年九月九日，現假釋中）；乙○○前曾因違反國家總動員法案件（經判處有期徒刑二
年，減為有期徒刑一年確定）、竊盜罪（經判處有期徒刑六年確定，刑期至八十九年
五月二十九日，現假釋中）、違反槍砲彈藥刀械管制條例案件（經判處有期徒刑一年
確定）；甲○○前曾犯竊盜罪（經判處有期徒刑六月，減為有期徒刑三月確定）、竊
盜罪（經判處有期徒刑二年確定）、竊盜罪（經判處有期徒刑二年六月，減為有期徒
刑一年三月確定）、竊盜罪（經判處有期徒刑十月確定）、偽造文書罪（經判處拘役
五十五日確定）、盜匪罪（經判處有期徒刑八年六月確定，刑期至九十一年六月二十
二日，現假釋中），有原法院被告全國前案紀錄表在卷可稽，再加本案，上訴人等三
人犯案累累，顯有犯罪習慣，爰依刑法第九十條之規定，宣告上訴人等應於刑之執行
完畢或赦免後，令入勞動場所，強制工作參年，以資矯治犯罪之習性」。但事實欄內
並未記載上訴人等有犯罪之習慣，遽引刑法第九十條規定，認上訴人等有犯罪之習慣
，宣告上訴人等應於刑之執行完畢或赦免後，令入勞動場所，強制工作參年，其理由
失所依據，難謂適法。(二)本件檢察官起訴認上訴人等無故持有改造手槍涉犯槍砲彈藥
刀械管制條例第十條第四項之罪嫌，原審審理結果認係犯同條例第十一條第四項之罪
，但未引刑事訴訟法第三百條，變更檢察官所適用之法條，即有違誤。上訴意旨雖未
指摘及此，惟為本院得依職權調查之事項，應認原判決有發回更審之原因。
據上論結，應依刑事訴訟法第三百九十七條、第四百零一條，判決如主文。
中      華      民      國    八十八    年      七      月     十五     日
                              最高法院刑事第三庭
                                  審判長法官  陳  錫  奎
                                        法官  洪  清  江
                                        法官  吳  昆  仁
                                        法官  李  伯  道
                                        法官  高  金  枝
      右正本證明與原本無異
                                              書  記  官
中      華      民      國    八十八    年      七      月     二十     日
